臺灣桃園地方法院民事判決　　　　　　　99年度訴字第1571號
原　　　告　戴玉星
訴訟代理人　蕭傳藏
被　　　告　張騰龍即張鏡坤之.
上列當事人間請求損害賠償事件，於民國100 年2 月9 日辯論終
結，本院判決如下：
    主  文
原告之訴駁回。
訴訟費用由原告負擔。
    事實及理由
一、原告起訴主張：緣因原告所有座落於桃園縣中壢市○○段公
    坡小段第315 號、316 號地號之土地（以下簡稱系爭土地）
    ，前遭訴外人即被告張騰龍之父親張鏡坤無權占有，其並於
    其上蓋有未經保存登記之建物（以下簡稱為系爭建物，門牌
    號碼編定為桃園縣中壢市○○路461 巷35弄74號及76號），
    該部分並經鈞院76年度訴字第1327號判決認定無誤在案（二
    審案號為臺灣高等法院76年度上易字第36號、三審案號為最
    高法院77年度台上字第2084號）。嗣因原告積欠訴外人即系
    爭土地抵押權人鄒貴勳之債務未予清償，鄒貴勳乃執鈞院所
    核發之91年度拍字第2871號拍賣抵押物之裁定，聲請對系爭
    土地予以拍賣，嗣並拍定在案，然因系爭土地上建有上開建
    物，乃致稅捐機關於系爭土地遭拍賣時，向原告課徵新台幣
    （下同）647,836 元之土地增值稅及4,608 元之地價稅，合
    計共652,444 元，此並於97年4 月17日即經分配確定。是以
    ，原告因被告之父無權占有系爭土地，並建造系爭房屋，而
    受有上開稅款之損失，為此原告自得依民法第184 條、第21
    3 條之規定，請求繼承訴外人張鏡坤權利之繼承人即被告賠
    償此損害。至被告雖質疑本案是否有時效消滅之情形，然原
    告於98年12月28日即已依據上開同一事由，向訴外人張鏡坤
    聲請本院核發支付命令，本院並於98年12月29日以98年度司
    促字第41944 號案核發支付命令在案，該支付命令並於99年
    1 月7 日送達訴外人張鏡坤，且因無人異議，而經鈞院認定
    該支付命令已於99年2 月8 日確定在案，並據以核發確定證
    明書。詎料訴外人因於上開支付命令核發後、確定前之99年
    1 月10日即已死亡，致該支付命令因送達不合法，原告嗣持
    該支付命令聲請強制執行訴外人張鏡坤之財產時，即遭駁回
    。原告僅得依規定，再於99年7 月15日，就訴外人張鏡坤之
    繼承人張騰蛟、張騰龍、張騰雄三人聲請支付命命，本院並
    於99年8 月17日以99年度司促字第19783 號核發在案，惟因
    被告張騰龍對該支付命令提出異議，該部分即未予確定，並
    視為本案起訴。綜上，可認原告對被告張騰龍之本案請求，
    並未逾侵權行為之時效，原告應可主張自向被告之父聲請支
    付命令時，時效即已中斷，未消滅。並聲明：(1)被告應給付
    原告652,444 元，及自支付命令繕本送達翌日起至清償日止
    ，按年息5%計算之法定遲利息。(2)訴訟費用由被告負擔。
二、被告則以：系爭土地確為被告之父張鏡坤向原告所購買，此
    並有買賣契約1 紙在卷可參，而系爭房屋確實就蓋在系爭土
    地上，房屋亦未為保存登記。而該買賣契約，被告之父早已
    給付其中80萬元之買賣價金，嗣因原告等人搬遷，以致無法
    給付剩餘之20萬元買賣價金，系爭房屋就是因為被告之父有
    給付上開款項，原告始同意被告之父興建，是被告之父並無
    無權占有之情事。況若認原告之請求有理由，然原告遲至99
    年7 月間始對其聲請支付命令，時間已經過太久，原告之請
    求權應已因時效消滅而不得再為請求。並聲明：(1)原告之訴
    駁回。(2)訴訟費用由原告負擔。
三、兩造不爭執事項：
  (一)系爭土地確為原告所有，被告之父張鏡坤並於其上建有系爭
    房屋，張鏡坤前向原告起訴請求移轉系爭土地所有權，並經
    本院於76年1 月24日以76年度訴字第1327號民事判決駁回原
    告之訴，嗣並經臺灣高等法院以77年度上易字第36號判決、
    經最高法院以77年度台上字第2084號判決分別駁回上訴而確
    定，此為兩造所不爭執，並有上開民事判決書附本院卷可參
    。
  (二)系爭土地並因土地抵押權人鄒貴勳，執本院所核發之91年度
    拍字第2871號拍賣抵押物之裁定，向本院聲請拍賣，嗣並拍
    定在案，稅捐機關並於該土地遭拍賣時，主張應向原告課徵
    647,836 元之土地增值稅及4,608 元之地價稅，合計共652,
    444 元，此並於97年4 月17日即經分配確定，桃園縣政府地
    方稅務局中壢分局更於97年5 月16日派員至本院領取該受分
    配之款項等情，業經本院依職權調取本院95年度執字第4261
    3 號執行案卷確認無誤，更有該執行案之分配表1 份附本院
    卷第42頁可參。
  (三)原告確於98年12月28日，基於與本案之同一事由，而向本院
    聲請對訴外人張鏡坤核發支付命令，本院並於98年12月29日
    以98年度司促字第41944 號案核發支付命令在案，該支付命
    令並於99年1 月7 日寄存送達訴外人張鏡坤，且於同年月17
    日生送達之效，並因無人異議，而經本院認定該支付命令已
    於99年2 月8 日確定在案，並據以核發確定證明書在案。惟
    訴外人張鏡坤實於上開支付命令核發後、確定前之99年1 月
    10日即已死亡，該支付命令即因此送達不合法。又原告嗣復
    於99年7 月15日，就訴外人張鏡坤之繼承人張騰蛟、張騰龍
    、張騰雄三人聲請支付命命，本院並於99年8 月17日以99年
    度司促字第19783 號核發在案，被告張騰龍部分並因對該命
    令提出異議而未予確定等情，亦經本院依職權調閱上開支付
    命令案卷審認無誤。
四、經查，依桃園縣政府地方稅務局中壢分局於99年12月16日以
    桃稅壢增字第0990091399號函覆意旨所載：「關於本案土地
    增值稅之核算（即系爭土地於上開拍賣抵押物之執行案件中
    ），查係依土地稅法第28、30、31、32、33條等規定辦理，
    由於漲價總數額超過原規定地價或前次移轉時核計土地增值
    稅之現值數額百分之二百以上，因此其徵收稅率為百分之四
    十（因扣除累進差額）。另查該土地使用分區為農業區，倘
    地上無建物，同時符合農業用地作農業使用規定，尚得依同
    法第39條之2 第1 項申請不課徵土地增值稅。惟因本案土地
    上有未辦保存登記之建物，與上揭規定不符，核無『不課徵
    土地增值稅』之適用。」、「本案土地上因興建建物，其地
    價稅則係依土地法第16條規定，按一般稅率（千分之十）計
    徵」，該局並說明「如果系爭土地無建物座落其上，農業用
    地是不用課稅，不是農業用地的話依一般稅率，採累進稅率
    的計算」（參本院卷第52頁之公文及100 年2 月8 日之公務
    電話紀錄），是由此可知，系爭建物之存在，確有影響系爭
    房屋在拍賣程序時所應課徵之土地增值稅額及地價稅額。
五、惟按消滅時效，因左列事由而中斷：一、請求。二、承認。
    三、起訴。左列事項，與起訴有同一效力：一、依督促程序
    ，聲請發支付命令。二、聲請調解或提付仲裁。三、申報和
    解債權或破產債權。四、告知訴訟。五、開始執行行為或聲
    請強制執行；時效因聲請發支付命令而中斷者，若撤回聲請
    ，或受駁回之裁判，或支付命令失其效力時，視為不中斷，
    此為民法第129 條、第132 條所明定。再按發支付命令後，
    三個月內不能送達於債務人者，其命令失其效力，則為民事
    訴訟法第515 條所明定。是查，依上開法條意旨，原告前雖
    於98年12月28日即已向本院聲請對被告之父張鏡坤核發支付
    命令，惟被告之父於99年1 月10日，即已死亡，則該支付命
    令於99年1 月7 日以寄存送達之方式送達被告之父，並不生
    送達之效力，則該支付命令即因無法送達，應於核發後3個
    月（即99年3 月29日），失其效力，並自此認原告於98年12
    月28日聲請核發之支付命令，並無中斷時效之效力。
六、再按因侵權行為所生之損害賠償請求權，自請求權人知有損
    害及賠償義務人時起，二年間不行使而消滅，此為民法第19
    7 條第1 項所明定。故查，原告主張因被告之父於系爭土地
    上建有系爭房屋，致其須負擔系爭土地經拍賣時遭課徵之土
    地增值稅647,836 元、地價稅4,608 元，合計共652, 444元
    ，其乃因此受有損害，始起訴請求本案。惟該二筆稅額於97
    年4 月17日即已經分配確定，桃園縣政府地方稅務局中壢分
    局更於【97年5 月16日】至本院領取該受分配之款項（該局
    於99年12月15日所發之桃稅壢增第0990091400號函，認完稅
    日期為97年5 月23日，應有所誤，此或因該局內部入帳、建
    檔之時間在後而導致），已如前述，是系爭房屋之存在若確
    有侵害原告之權利，自此應可認損害已確定發生，則時效即
    應自此開始起算2 年，故原告遲至99年7 月15日始向本院聲
    請對被告核發支付命令，並因被告之異議而視為起訴，該請
    求即已罹於時效消滅，原告之請求，顯屬無據。
八、綜上所述，原告主張被告之父所建造之系爭房屋，致其受有
    上開稅捐之損害，被告為其父之繼承人，故依民法第184 條
    請求被告應賠償該部分稅款共計652,444 元及其法定遲延利
    息，既因原告之請求已罹於時效消滅，不得再請求，原告之
    訴，實屬無據，應予駁回。
九、兩造之其餘攻擊防禦方法，於本件判決結果無影響，爰不一
    一論列，附此說明。
九、據上論結，本件原告之訴為無理由，依民事訴訟法第78條，
    判決如主文。
中    華    民    國    100     年    2     月    25  日
                    民事第三庭    法  官  林靜梅
以上正本係照原本作成
如對本判決上訴，須於判決送達後20日內向本院（地址：桃園縣
桃園市○○路120 號）提出上訴狀。如委任律師提起上訴者，應
一併繳納上訴審裁判費。
中    華    民    國  100      年    2     月    25   日
                                 書記官  王奐淳